臺灣臺北地方法院民事判決　　　　　　　　　　　　九十三年度訴字第三０一０號
　　原　　　告　丙○○○
　　訴訟代理人　丁○○
　　被　　　告　皇宇科技股份有限公司
　　法定代理人　甲○○
　　訴訟代理人　乙○○
右當事人間請求損害賠償等事件，本院於中華民國九十三年九月十日言詞辯論終結，
判決如下：
    主  文
被告應給付原告新台幣壹拾萬元及自民國九十二年十一月十七日起至清償日止，按週
年利率百分之五計算之利息，並應將如附表所示本票返還予原告。
原告其餘之訴駁回。
訴訟費用由被告三分之二負擔，餘由原告負擔。
本判決原告勝訴部分於原告以新台幣貳拾萬元供擔保後，得假執行。但被告以新台幣
陸拾萬元預供擔保，得免為假執行。
原告其餘假執行之聲請駁回。
    事實及理由
一、原告起訴主張：
  (一)兩造於民國九十二年十一月十七日簽訂「加盟契約書」（下稱係爭契約），約定
    於台北縣新店市○○路六七號合作經營皇冠連鎖書城，原告需提供經營該店所需
    之人力、物力，並同意接受被告所制定皇冠租書城管理規定之約束及指導，以維
    持該連鎖系統之整體形象，原告因而簽發票號：Ｅ0000000號、面額新台
    幣（下同）十萬元支票以支付十萬元加盟金，同時簽發如附表所示五十萬元本票
    以為履約保證。因係爭契約條文繁瑣，無法於短時間詳閱，原告要求被告應酌給
    審閱契約條文合理期間，兩造因而於係爭契約第二十七條特別約定「本合約乙方
    （即原告）有十天之審閱期間」；原告詳閱係爭契約後發現該契約條文對原告極
    為不公平，隨即在該契約審閱期間內即九十二年十一月二十四日以台北法院郵局
    第三六七號存證信函對被告解除係爭契約之意思表示，並請求被告返還十萬元加
    盟金及如附表所示之五十萬元保證本票，詎被告竟置之不理。被告於原告解除係
    爭契約後又以永和中山路第五六二號存證信函表示欲再與原告進行磋商，並委請
    被告公司員工乙○○積極與原告討論契約內容，原告因而於九十二年十二月一日
    支付二十一萬元定金予木工郭坤南，詎乙○○向原告表示須待被告公司內部進行
    最後確認後即未再與原告聯繫，原告事後並發現前揭營業處所已由他人承租，原
    告係因信賴被告將與原告簽約而支付二十一萬元定金予木工郭坤南，被告自應賠
    償二十一萬元定金予原告。
  (二)爰依民法第二百五十九條及第二百六十條聲明：
    1.被告應給付原告三十一萬元，及其中十萬元部分自九十二年十一月十七日起至
      清償日止，其餘二十一萬元自九十三年七月十五日起至清償日止，均按週年利
      率百分之五計算之利息，並應將如附表所示本票返還予原告。
    2.願供擔保，請准宣告假執行。
二、被告則抗辯：
  (一)係爭契約第七條固約定：「本合約乙方（即原告）有十天之審閱期間」，惟查，
    原告在九十二年十一月二十四日台北法院郵局第三六七號存證信函內僅籠統表示
    係爭契約有失公平，並未具體指明該契約何部分顯失公平，其解除契約並不合法
    ；又縱認原告解除係爭契約適法，然係爭契約第四條第一項已明訂：「乙方（即
    原告）須於本契約簽訂之同時或之前一次給付甲方（即被告）新台幣十萬元之加
    盟金，繳交後不論任何情形或乙方之營業時間長短，均不得要求返還」，原告即
    不得請求被告返還加盟金十萬元。被告否認原告曾支付二十一萬元定金予木工郭
    坤南，縱認原告有支付二十一萬元定金，惟查，被告於洽談過程中從未向原告保
    證將與其簽約，且兩造事後並未簽約，則原告支付二十一萬元定金即與被告無涉
    ，被告無庸賠償。
  (二)為此抗辯：
    1.原告之訴及假執行之聲請均駁回。
    2.如受不利益判決，願供擔保請准宣告免為假執行。
三、按訴狀送達後，原告不得將原訴變更或追加他訴，但減縮應受判決事項之聲明者
    ，不在此限，民事訴訟法第二百五十五條第一項第三款定有明文。經查原告起訴
    時係主張：「被告應給付原告三十一萬元，及其中十萬元部分自九十二年十一月
    二十五日起至清償日止，其餘二十一萬元自九十三年七月十五日起至清償日止，
    均按週年利率百分之五計算之利息，並應將如附表所示本票及三萬元本票返還予
    原告」，後於九十三年八月十九日本院準備程序中減縮聲明為：「被告應給付原
    告三十一萬元，及其中十萬元部分自九十二年十一月十七日起至清償日止，其餘
    二十一萬元自九十三年七月十五日起至清償日止，均按週年利率百分之五計算之
    利息，並應將如附表所示本票返還予原告」，有民事起訴狀（見本院卷第一頁）
    及九十三年八月十九日準備程序筆錄（見本院卷第五三頁）在卷足憑，依前揭說
    明，應予准許，合先敘明。
四、原告起訴主張兩造於九十二年十一月十七日簽訂係爭契約，約定於台北縣新店市
    ○○路六七號合作經營皇冠連鎖書城，原告需提供經營該店所需之人力、物力，
    並同意接受被告所制定皇冠租書城管理規定之約束及指導，以維持該連鎖系統之
    整體形象，原告因而簽發票號：Ｅ0000000號、面額：十萬元支票以支付
    加盟金十萬元，同時簽發如附表所示五十萬元本票以為履約保證，兩造並於係爭
    契約第二十七條特別約定「本合約乙方（即原告）有十天之審閱期間」，原告詳
    閱係爭契約後發現該契約條文對原告極為不公平，隨即在該契約審閱期間內即九
    十二年十一月二十四日以台北法院郵局第三六七號存證信函對被告解除係爭契約
    之意思表示，並請求被告返還十萬元加盟金及如附表所示之五十萬元保證本票等
    情，業據原告提出與其所述相符之係爭契約（見本院卷第四至第十四頁）、九十
    二年十一月二十四日台北法院郵局第三六七號存證信函（見本院卷第四五頁）、
    九十二年十一月十八日繳款單（見本院卷第六三頁）、票號：Ｅ0000000
    號之十萬元支票及係爭本票（見本院卷第六四頁）等影本為證，復為被告所不爭
    執，自堪信為真實。惟原告主張係爭契約既已解除，被告依民法第二百五十九條
    之規定應返還十萬元加盟金及如附表所示之五十萬元保證本票，又原告事後因信
    賴被告將與其簽約而支付二十一萬元定金等情，則遭被告否認。經查：
  (一)係爭契約第二十七條既特別約定「本合約乙方（即原告）有十天之審閱期間」（
    見本院卷第九頁反面），則原告於該契約審閱期間即九十二年十一月十七日至同
    年十一月二十六日期間應得不附理由解除契約，經查，原告已於九十二年十一月
    二十四日以台北法院郵局第三六七號存證信函對被告解除係爭契約之意思表示，
    有兩造不爭執之九十二年十一月二十四日台北法院郵局第三六七號存證信函（見
    本院卷第四五頁）影本在卷足憑，被告雖抗辯原告未具體指明該契約何部分顯失
    公平，其解約應屬無效云云，惟查原告於契約審閱期間本得不附理由解約，已如
    前述，則被告前開抗辯，即無足取，綜上堪認係爭契約業經原告合法解除。按「
    契約解除時，當事人雙方回復原狀之義務，除法律另有規定或契約另有訂定外，
    依左列之規定：一由他方所受領之給付物，應返還之。二受領之給付為金錢者，
    應附加自受領時起之利息償還之。」，民法第二百五十九第一、二款定有明文。
    被告雖抗辯係爭契約第四條第一項已明訂：「乙方（即原告）須於本契約簽訂之
    同時或之前一次給付甲方（即被告）新台幣十萬元之加盟金，繳交後不論任何情
    形或乙方之營業時間長短，均不得要求返還」，原告不得請求返還加盟金云云；
    惟查，兩造既於係爭契約第二十七條特別約定原告享有十天契約審閱期間，並以
    手寫加註於係爭契約，堪認前述約定應屬個別磋商條款，而第四條第一項約定明
    顯限制第二十七條賦予原告契約審閱期間解除權之行使，應認第四條第一項約定
    因抵觸第二十七條個別磋商條款而無效，從而被告拒絕返還加盟金十萬元，自無
    理由。綜上，原告請求被告返還加盟金十萬元及自被告受領之日即九十二年十一
    月十七日起至清償日止，按週年利率百分之五計算之利息，並應將如附表所示本
    票返還予原告，為有理由。
  (二)按當事人主張有利於己之事實者，就其事實有舉證之責任；但法律別有規定，或
    依其情形顯失公平者，不在此限，民事訴訟法第二百七十七條定有明文，從而原
    告自應舉證證明其於解約後係因信賴被告將再與之簽約而支付二十一萬元定金予
    木工郭坤南。原告主張其於解約後因信賴被告將再與其簽約而支付二十一萬元定
    金予木工郭坤南等情，雖據原告提出估價單（見本院卷第二三頁）及第0000
    00000000000號郵政存簿儲金簿（見本院卷第四六頁）等影本為證，
    然遭被告否認。經查，前揭郵政存簿儲金簿（見本院卷第四六頁）僅能證明原告
    訴訟代理人丁○○帳戶曾於九十一年十一月十七日及十二月一日各提領十萬元，
    尚難據此認定原告有支付定金二十一萬元予木工郭坤南；再查，前揭估價單（見
    本院卷第二三頁）雖記載：「已付２１００００（元），３０００００（元），
    ９２‧１２‧１」等語，惟查，前述付款部分記載字跡用色與該估價單其餘部分
    之記載有明顯差異，且郭坤南僅於該估價單下方「經手人」欄簽名，並未於前述
    付款部分簽名確認，自難據此認定木工郭坤南已收受二十一萬元定金，原告復無
    法提出其他證據證明有交付二十一萬元定金予郭坤南，況原告亦坦承所提加盟契
    約書（見本院卷第十六至二十一頁）係影印係爭契約（見本院卷第四至第十四頁
    ）之草稿，未經兩造簽名確認，該加盟契約書應屬無效等情（見本院卷第五三頁
    ），原告復未舉證證明被告曾保證將按前揭草稿內容（見本院卷第十六至二十一
    頁）與其簽約，則原告主張其於解約後因信賴被告將再與其簽約而支付二十一萬
    元定金予木工郭坤南，即難採信，是原告請求被告賠償二十一萬元及自九十三年
    七月十五日起至清償日止，按週年利率百分之五計算之利息，即無理由。
五、綜上所述，原告依民法第二百五十九條之規定，請求被告返還加盟金十萬元及自
    九十二年十一月十七日起至清償日止，按週年利率百分之五計算之利息，並將如
    附表所示本票返還予原告，為有理由，應予准許。逾此部分之請求為無理由，應
    予駁回。又兩造均陳明願供擔保請准宣告假執行或免為假執行，關於原告勝訴部
    分，經核無不合，爰各酌定如主文所示之之擔保金額，併予准許；至原告敗訴部
    分，其假執行之聲請，已失所附麗，應併予駁回。
六、本判決之基礎已臻明確兩造其餘之攻擊防禦方法及舉證核與判決無影響，毋庸一
    一論列，併此敘明。
七、據上論結，本件原告之訴為有理由，依民事訴訟法第七十九條、第三百九十條第
    二項及第三百九十二條第二項，判決如主文。
中　　　華　　　民　　　國　　九十三　　年　　　九　　　月　　 十七 　　日
                    民事第二庭  審判長法  官    丁蓓蓓
                                      法  官    朱漢寶
                                      法  官    李家慧
附表：
本票票號：ＣＨ一五五六一八號，票面金額：五十萬元，受款人：被告，發票日期：
九十二年十一月十七日，發票人：原告。
右正本係照原本作成
如對本判決上訴，須於判決送達後廿日內向本院提出上訴狀
中　　　華　　　民　　　國　　九十三　　年　　　九　　　月　　 二十 　　日
                                      書記官    劉芳菊
民事訴訟法第三百九十二條
法院得宣告非經原告預供擔保，不得為假執行。
法院得依聲請或依職權，宣告被告預供擔保，或將請求標的物提存而免為
假執行。
依前項規定預供擔保或提存而免為假執行，應於執行標的物拍定、變賣或
物之交付前為之。
